臺灣高等法院臺中分院刑事判決
110年度上訴字第40號
上  訴  人  
即  被  告  陳沿翔


            謝尚杰





共      同
選任辯護人  洪政國律師
上列上訴人即被告等因殺人未遂案件，不服臺灣彰化地方法院10
9年度訴字第9號中華民國109年11月5日第一審判決（起訴案號：
臺灣彰化地方檢察署108年度調偵字第507號），提起上訴，本院
判決如下：
    主      文
原判決撤銷。
丁○○共同犯重傷害罪，處有期徒刑伍年貳月。
己○○共同犯重傷害罪，累犯，處有期徒刑伍年貳月。
    事實及理由
壹、犯罪事實：
  丁○○因懷疑戊○○在外散布其感情事跡致其失業，竟與友人己○○及真實姓名年籍不詳、綽號「黑輪」之男子（無證據證明
    為兒童或少年，下稱「黑輪」），均明知頭部為人體重要且
    脆弱之部位，如持硬物並大力揮打頭部，可使他人頭部受傷
    並導致位於頭部之器官或因大腦中樞控制並以神經連結之其
    他身體器官機能毀敗或嚴重減損等重傷害結果，仍共同基於
    重傷害之犯意聯絡，於民國107年7月25日凌晨1時30分許，
    先後前往址設彰化縣○○鄉○○路0段000號之「彰化區漁會埔心
    魚市場」（下稱埔心魚市場）建築物後方之停車場。先由丁○○與戊○○相約到場談判，隨後己○○、「黑輪」共乘機車到達
    後隨即下車，己○○手持預先準備之木棍1支，「黑輪」則持
    安全帽共同毆打攻擊戊○○之頭部，丁○○則在旁叫囂「打呼死
    （臺語）」、「打死他」、「打他」等語，致戊○○受有創傷
    性硬腦膜下出血、創傷性蜘蛛網膜下出血、顱骨閉鎖性骨折
    、頭皮撕裂傷及嗅覺異常等傷害。嗣在魚市場內工作之楊秋
    蜜、乙○○、丙○○、金霞等人前來阻止，丁○○、己○○、「黑輪
    」仍氣憤難平，數次企圖再上前毆打戊○○，但因楊秋蜜等人
    阻擋，丁○○、己○○、「黑輪」才離去。其後戊○○經就醫治療
    ，仍受有生理狀況所致伴有憂鬱特徵之情感疾患、急性創傷
    後壓力疾患、雙側中樞性眩暈，以及僅能嗅聞濃郁之臭味，
    嗅能已達嚴重減損之重傷害結果。
  案經戊○○訴由彰化縣警察局溪湖分局報告臺灣彰化地方檢察
    署檢察官偵查起訴。
貳、認定犯罪事實所憑證據及理由：
　證據能力部分：　　
　  ㈠刑事訴訟法第159 條第1 項規定：「被告以外之人於審判
      外之言詞或書面陳述，除法律有規定者外，不得作為證據
      。」本件證人即告訴人戊○○、證人乙○○、丙○○、楊秋蜜、
      金霞於警詢時之證述，均為上訴人即被告（下稱被告）丁○○、己○○以外之人在審判外之陳述而屬傳聞證據，且經被
      告己○○、丁○○及辯護人等爭執其證據能力（見本院卷二第
      105、169頁），又無其他傳聞法則例外之情形，應不具證
      據能力。
　  ㈡按被告以外之人於審判外之陳述，雖不符刑事訴訟法第159
      條之1至第159條之4之規定，而經當事人於審判程序同意
      作為證據，法院審酌該言詞陳述或書面陳述作成時之情況
      ，認為適當者，亦得為證據。當事人、代理人或辯護人於
      法院調查證據時，知有第159條第1項不得為證據之情形，
      而未於言詞辯論終結前聲明異議者，視為有前項之同意，
      刑事訴訟法第159條之5定有明文。核其立法意旨在於傳聞
      證據未經當事人之反對詰問予以核實，原則上先予排除。
      惟若當事人已放棄反對詰問權，於審判程序中表明同意該
      等傳聞證據可作為證據；或於言詞辯論終結前未聲明異議
      ，基於尊重當事人對傳聞證據之處分權，及證據資料愈豐
      富，愈有助於真實發見之理念，且強化言詞辯論主義，使
      訴訟程序得以順暢進行，上開傳聞證據亦均具有證據能力
      。查：本判決下列所引之被告丁○○、己○○以外之人於審判
      外所為之陳述及卷內其他書證（供述證據部分），查無符
      合同法第159條之1至之4等前4條之情形，檢察官、被告丁○○、己○○及辯護人於本院準備程序及審理時表示對該等傳
      聞證據均同意有證據能力（見本院卷二第105、169頁），
      本院審酌上開傳聞證據作成時，無證明力明顯過低之瑕疵
      ，亦無不當取證之情形，認為以之作為本案之證據亦屬適
      當，是上揭傳聞證據自具有證據能力。
　得心證之理由：　
　　㈠訊據被告丁○○固坦承有於上開時、地與告訴人戊○○相約談
      判，被告己○○固坦承有於前述時間與「黑輪」騎車到埔心
      魚市場，並分持棍棒、安全帽毆打告訴人，惟均矢口否認
      有何殺人未遂或重傷害之犯行，被告丁○○辯稱：我沒有動
      手毆打告訴人，也未與己○○、「黑輪」共同謀議如何毆打
      告訴人，我只是要問告訴人到底有沒有在市場散播謠言，
      當下是告訴人叫我去魚市場找他，後來己○○衝過來質問告
      訴人說「為何對我叔叔沒大沒小」，我跟己○○說「這裡沒
      有你的事，去旁邊」，哪知道己○○到旁邊拿了棍子出來就
      往告訴人的頭敲下去，之後我老闆娘金霞過來了，己○○說
      「原來就是這樣害我叔叔沒有工作」，己○○那時還要衝過
      去，我就跟己○○說「再打會死」，我不知道告訴人傷勢這
      麼嚴重等語（見本院卷一第104頁、卷二第174、175頁）
      。被告己○○則辯稱：我當天聽到丁○○講那些話，跟「黑輪
      」說「不太對唷」，就與「黑輪」過去魚市場，到現場後
      看到告訴人對丁○○沒大沒小，才從路邊貨車上拿棍子毆打
      告訴人，一開始是往告訴人身體打，後來告訴人閃避不及
      ，反而打到他頭部，並無殺人或重傷害告訴人之意思等語
      （見本院卷二第175頁）。辯護人為被告二人辯護稱：丁○○與告訴人只是有些許誤會，並沒有深仇大恨，沒有重傷
      害告訴人的動機，再從監視器錄影畫面可以看出，丁○○對
      告訴人沒有傷害行為，一群人圍住告訴人，丁○○只是站在
      外圍，也沒有衝進去攻擊告訴人，己○○也說木棍不是事先
      準備好，而是從貨車上抽取，可以推知丁○○與己○○並沒有
      事前謀議，要將告訴人置於死地或將其重傷，若丁○○於事
      前便與己○○共同謀議殺害或重傷告訴人的話，在其他魚市
      場的人還沒到場之前，他們應該有非常充足的時間對告訴
      人下死手，魚市場的人根本沒有機會救助。這真的是丁○○
      始料未及的；己○○謝在案發時，本來的目的只是要持木棍
      朝告訴人身上攻擊，一不小心就打到告訴人的頭部，所以
      己○○主張僅有普通傷害之故意，沒有殺人或重傷害之故意
      等語（見本院卷二第178頁）。
　　㈡被告丁○○認告訴人在埔心魚市場造謠其與老闆娘金霞交往
      ，致其遭金霞開除，因而於107年7月25日凌晨1時30分許
      與告訴人相約在埔心魚市場碰面，被告丁○○質詢告訴人為
      何散布謠言之際，被告己○○與「黑輪」騎車到場，被告己○○持木棍、「黑輪」持安全帽毆打告訴人等情，業據被告
      丁○○、己○○供承不諱［見臺灣彰化地方檢察署108年度偵字
      第4430號卷（下稱偵卷）第50、51、54、55、123、125、
      127頁、原審卷一第97、98頁、卷二第110至113頁、本院
      卷二第72、175頁］，核與證人即告訴人於偵訊時之陳述及
      本院審理時之證述相符（見偵卷第121頁、本院卷二第183
      至186、190至194頁）。又被告丁○○、己○○與「黑輪」，
      於上開時間均在場，告訴人站在貨車後方，被告丁○○站在
      中間，被告己○○持木棍站在左側、「黑輪」持安全帽站在
      右側，被告二人與「黑輪」圍住告訴人，被告己○○、「黑
      輪」各持木棍、安全帽攻擊告訴人等情，亦經原審勘驗埔
      心魚市場建築物後方之停車場監視器錄影畫面，製有勘驗
      筆錄、附件及監視錄影畫面翻拍照片附卷可參（見原審卷
      一第295、327、331至338頁），是以上各情，堪以認定為
      真實。
　　㈢被告丁○○、己○○固不爭執有與「黑輪」於上開時地均在場
      ，且被告己○○持木棍，「黑輪」持安全帽毆打告訴人等情
      ，惟各以前詞置辯。另起訴意旨主張被告丁○○與己○○上開
      犯行，主觀上是殺人故意。從而，本案之爭點應為：⒈被
      告丁○○有無出手毆打告訴人？⒉被告己○○是否預先準備木
      棍毆打告訴人？⒊被告丁○○、己○○與「黑輪」是否有事前
      謀議毆打告訴人？⒋其等之主觀是殺人故意或傷害故意？⒌
      告訴人所受傷害是否已達重傷害之結果？茲分論如下：
　　　⒈依卷內證據顯示被告丁○○雖有試圖攻擊告訴人之行為，
        但未實際毆打到告訴人：
　　　  ⑴告訴人於偵訊時陳稱：丁○○說他女朋友因為我的關係
          要跟他分手，講完就動手用拳頭打我，我的眼鏡還破
          掉等語（見偵卷第121頁）；於本院審理時則證稱：
          丁○○跟我說約在魚市場見面，他問我有沒有去干擾他
          的感情，我說我完全不知道這個事情，後來我被己○○
          拿棍子打頭，被敲到頭部之後我昏昏沈沈，丁○○又出
          拳打我，我的眼鏡都破掉了，偵訊時講丁○○先用拳頭
          打我先後順序搞錯了，我是先被棍子打，丁○○才動手
          等語（見本院卷二第191至193頁）。證人丙○○於偵訊
          時證稱：我跟我太太楊秋蜜去的時候，看到丁○○、己○○在毆打戊○○，己○○、丁○○都是徒手，丁○○打告訴人
          何處我不知道，我們趕快把他們三人拉開，當時地上
          已經一攤血，後來丁○○越說越生氣，說要打死他，己○○又跑去機車那邊拿出一支鐵棍要再繼續毆打戊○○，
          有打到戊○○，但我看不清楚打到何處，我們就把他們
          分開，當時戊○○整個人都昏昏沉沉，我們叫他都沒有
          反應等語（見偵卷第55頁）；於本院審理時則證稱：
          我跟我太太到現場時，看到地上有一攤血，告訴人被
          打到坐在地上，丁○○、己○○還繼續徒手攻擊告訴人，
          徒手的過程有打到告訴人，還有一個人我不認識，丁○○一邊打一邊罵他，我們在那邊將他們架開，後來有
          一個女孩子過來，丁○○看到那女生越講越激動，就叫
          他們「打呼死（臺語）」，己○○就又跑去機車腳踏墊
          拿鐵棍出來說要打告訴人，丁○○自己也上前要打告訴
          人，被我們架開，我還叫告訴人趕快跑，那時候他傻
          傻的不會跑就站在那邊，我沒有印象丁○○去拿安全帽
          要打告訴人等語（見本院卷二第196至208頁）。證人
          乙○○於本院審理時另證稱：我一到現場的時候，告訴
          人周遭有人圍著並攻擊他，告訴人站著，己○○拿安全
          帽攻擊他，丁○○一直喊「要呼伊死、呼死（臺語）」
          ，告訴人右後腦受傷一直流血，己○○及一個瘦瘦的還
          要打，另一個去機車那邊拿木棍，我一去就擋著告訴
          人，己○○拿那個安全帽要打告訴人打到我，沒有打到
          告訴人（後改稱：我記不清楚誰拿安全帽、誰拿木棍
          ，警詢時陳述記憶較清楚），丁○○多次上前要往告訴
          人的方向那邊去等語（見本院卷二第208至217頁）。
          證人楊秋蜜於原審審理時復證稱：我跟我先生丙○○去
          現場時，看到告訴人蹲在貨車後面頭部已經有流血，
          很多人要拿衛生紙過來擦，另外看到丁○○及兩個我不
          知道姓名的弟弟，我第一時間去的時候並沒有看到他
          們打告訴人（後改稱： 他們那時候是圍著告訴人，
          告訴人身邊也好幾位我們魚市場的人，他們那時候沒
          有帶任何的兇器來打戊○○，當時是暗的，我隱約有看
          到丁○○徒手打戊○○一下），後來金霞來到現場，跟丁○○不知道發生什麼事情，丁○○可能有喝一點酒，又回
          到告訴人那邊，跟告訴人說「你有無說什麼？你有無
          說什麼？」兩人有口角，丁○○喊要再打告訴人，丁○○
          應該是拿安全帽作勢要打告訴人，可是那時已經有很
          多人在告訴人身邊，所以就沒有傷害到他（後改稱：
          我有看到丁○○有拿安全帽，到底有無打到我不知道，
          我有看到他們近身，因為後來丁○○有近身，我知道有
          打到，可是打幾下我不知道）等語（見原審卷一第64
          至82頁）。則證人即告訴人雖堅稱被告丁○○以拳頭毆
          打其，其眼鏡因而破裂，證人丙○○亦證稱其與楊秋蜜
          到場時，有看到被告丁○○徒手毆打告訴人，然此與證
          人楊秋蜜於原審審理時證稱其與丙○○第一時間到達案
          發現場時沒有看到被告等人打告訴人之情形不符。且
          證人即告訴人就被告丁○○出拳毆打及被告己○○持木棍
          毆打之先後順序，證述不一，另依證人即告訴人上開
          證述，其遭被告己○○以棍子毆打第一下後，即陷入昏
          沉之狀態，是否確有清楚目擊被告丁○○徒手毆打其，
          非無疑問。再依原審勘驗現場監視器錄影畫面之結果
          ，被告丁○○與告訴人於案發當日1時31分30秒碰面談
          話，告訴人逐步倒退，被告丁○○逐步前進，之後被告
          丁○○不斷前後趨前靠近告訴人之身體，二人交談期間
          ，被告丁○○之情緒較為激動，上半身身體起伏大，迄
          同日1時33分24秒至1時35分7秒證人丙○○、楊秋蜜到
          場查看前，被告己○○、「黑輪」共乘一臺機車到場毆
          打告訴人之過程中，僅見被告丁○○站在貨車中間位置
          ，與被告己○○、「黑輪」共同圍住告訴人，被告丁○○
          並無明顯徒手或持器具毆打告訴人之動作，有原審勘
          驗筆錄、附件及監視錄影畫面翻拍照片附卷可稽（見
          原審卷一第331至338頁），實難認被告丁○○此時確有
          徒手毆打告訴人，致告訴人受傷之情事。而證人丙○○
          、楊秋蜜於同日1時35分7秒到場後，被告丁○○與現場
          某人在貨車車尾處談話後，數次欲往貨車後方告訴人
          所在位置衝去，並抬起右腳，「黑輪」亦與被告己○○
          分持安全帽、長條物跑至貨車後方欲攻擊告訴人，均
          遭現場之人推擋、拉開等情，有原審勘驗筆錄、附件
          及監視錄影畫面翻拍照片附卷可稽（見原審卷一第33
          8至352頁），且經證人乙○○、丙○○、楊秋蜜證述如前
          。則依前揭勘驗內容顯示，被告丁○○於金霞、丙○○、
          楊秋蜜等人到場後，雖有衝向告訴人欲毆打告訴人之
          行為，然尚無證據顯示被告丁○○確有接觸到告訴人之
          身體。
　　　⒉被告己○○持以攻擊告訴人之木棍係被告己○○事先準備攜
        帶到場：
        觀諸前揭監視錄影畫面可知，被告己○○於107年7月25日
        凌晨1時33分30秒許，與「黑輪」共乘機車到場後，下
        車時右手出現一個長條物，於錄影時間同時33分55秒許
        ，被告己○○拿長條物往其機車方向走去，掛安全帽放在
        機車上，之後再回頭走回貨車後方，於同時34分7秒持
        長條物品往貨車後方揮打告訴人，整段都可清楚看到被
        告己○○手持棍子之類的物品，嗣於同時34分41秒至35分
        4秒間，被告己○○與「黑輪」走回機車停放處，然於同
        時39分38秒至45秒間許發生第二波衝突時，被告己○○又
        走至機車處拿取物品往貨車後方走，於同時40分2秒，
        被告己○○手持棍子之類之物品繞過阻擋之人進入貨車車
        尾等情，有原審勘驗筆錄、監視錄影畫面翻拍照片為證
        （見原審卷一第334至335頁、第341至352頁），佐以證
        人楊秋蜜於原審審理時證稱：金霞來到現場，跟丁○○不
        知道發生什麼事情，丁○○可能有喝一點酒，又回到戊○○
        那邊，跟戊○○說「你有無說什麼？你有無說什麼？」兩
        人有口角，丁○○喊要再打戊○○，我看到一個比較瘦小的
        弟弟就從機車拿出棍子，棍子約30公分，直徑約2公分
        左右，材質是木棍或鐵棍我不確定，我印象中己○○是比
        較矮小的，我們有阻擋下來，他沒有再打到戊○○等語（
        見原審卷一第80、81頁），及證人丙○○於偵訊時證稱：
        我跟楊秋蜜一起到現場的，我們就趕快把他們3人拉開
        ，我們去的時候丁○○是空手，後來己○○跑去機車那邊拿
        出一支鐵棍要再繼續毆打戊○○等語（見偵卷第53頁），
        於本院審理時亦證稱：我們到現場後丁○○、己○○還繼續
        徒手攻擊告訴人，有打到告訴人，還有一個人我不認識
        ，我們將他們架開，後來有一個女孩子過來，丁○○看到
        那女生越講越激動，就叫他們「打呼死（臺語）」，己○○就又跑去機車腳踏墊拿鐵棍出來說要打告訴人等語（
        見本院卷二第196至201頁），暨證人乙○○於本院審理時
        證稱：告訴人右後腦受傷一直流血，己○○及一個瘦瘦的
        還要打，另一個去機車那邊拿木棍，我一去就擋著告訴
        人等語（見本院卷二第208至211頁），均與前述原審勘
        驗結果相符。是被告己○○騎乘機車到場後，下車時即手
        持棍子之類之物品下車，並於第一波攻擊告訴人結束後
        ，將棍子放回機車上，於第二波衝突時，再至機車上取
        回棍子欲攻擊告訴人。被告己○○持之毆打告訴人之棍子
        如係隨手自現場停放之貨車抽取，自無庸在第一波以棍
        子攻擊告訴人後，特地將棍子及安全帽拿回機車上藏放
        ，足見被告己○○持之毆打告訴人之棍子，係其事先準備
        攜帶到場，且從機車下車後即手持該木棍毆打告訴人。
        是被告己○○所辯其係隨手從現場停放之貨車上抽取木棍
        云云，顯然與上開監視錄影畫面及證人之證述不符，不
        足採信。又被告己○○持之毆打告訴人之棍子並未扣案，
        依現場監視器錄影畫面，亦無從判斷棍子之材質為木棍
        或鐵棍，證人楊秋蜜亦證稱不確定棍子材質為何，基於
        罪疑惟輕之原則，應認被告己○○持木棍攻擊告訴人。
　　　⒊被告丁○○就被告己○○、「黑輪」毆打告訴人之行為與被
        告己○○、「黑輪」有事前謀議：
　　　　⑴本件案發之起因係被告丁○○認告訴人在埔心魚市場造
          謠其與老闆娘金霞交往，致其遭老闆娘金霞開除，對
          告訴人心生不滿，因而與告訴人相約在埔心魚市場談
          判，業據被告丁○○供述在卷，被告丁○○確有報復、毆
          打告訴人之動機。
　　　　⑵關於被告丁○○、己○○、「黑輪」攻擊告訴人之經過，
          除有上開證人之證述內容外，另有下列相關證述：
　　　　　①告訴人於偵查中另證稱：我每天固定凌晨一點多到
            魚市場搬貨，我當時在看貨，丁○○打電話說有事要
            找我，他說他在廁所旁邊等我，我就過去找他，他
            說他女朋友因為我的關係要跟他分手，講完就動手
            用拳頭打我，我的眼鏡因此破掉，丁○○還說「打死
            他」，之後旁邊出來二個人，比較胖的人說「你知
            道我老大可以叫好幾百個年輕人出來」，講完就拿
            鐵棍打我頭，我就失去意識，等到我清醒後，聽到
            丁○○用臺語說「打死他」、「打死他」等語（見偵
            卷第121頁）；於本院審理時另證稱：己○○拿棍子
            打我之後，丁○○有出拳打我，這中間丁○○還說「打
            乎死」（臺語）等語（見本院卷二第192至194頁）
            。證人楊秋蜜於原審審理時證稱：我在魚市場賣魚
            ，因此認識丁○○、告訴人，交情都只是認識而已；
            我和我先生趕到現場時，看到告訴人頭部已經流血
            ，蹲在貨車後面；丁○○和二位弟弟圍著告訴人，丁○○有說告訴人說了什麼，可能是他們有什麼口角，
            我不是很了解；我有聽到丁○○在喊「打呼死」（臺
            語），我印象中丁○○有拿安全帽，作勢要打告訴人
            ，但被現場的其他人阻擋下來；我沒有印象丁○○之
            外的其他二個人有說什麼話，但他們有持續想要攻
            擊告訴人的動作，我沒有感覺丁○○想要勸架或阻擋
            的意思；監視錄影時間107年7月25日凌晨1時39分
            許，現場之人往貨車後方集中，是因為被告丁○○的
            老闆金霞到場，被告丁○○好像有點情緒激動，因此
            對告訴人不滿，又要再去告訴人那邊，應該是要去
            跟告訴人理論，我有聽到他們說你有無說什麼等語
            （見原審卷二第63至81頁）。證人丙○○於偵查中證
            稱：我看到丁○○、己○○在毆打告訴人，我們趕快把
            他們三人拉開，丁○○越說越生氣，說要打死他，所
            以己○○跑去機車拿鐵棍要再繼續毆打告訴人，我們
            就把他們分開等語（見調偵卷第53至55頁）；於本
            院審理時則證稱：我跟我太太到現場時，告訴人被
            打到坐在地上，丁○○、己○○還繼續徒手攻擊告訴人
            ，我們將他們架開，後來有一個女孩子過來，丁○○
            看到那女生越講越激動，叫他們「打呼死（臺語）
            」，己○○就又跑去機車腳踏墊拿鐵棍出來說要打告
            訴人，丁○○自己也上前要打告訴人，被我們架開等
            語（見本院卷二第196至208頁）。證人乙○○於偵查
            中證稱：我到場時，告訴人的頭部、肩膀都已經在
            流血，他手上的衛生紙都是紅的；我聽到丁○○一直
            叫另外二個人把他打死，另外二個人也說好，那二
            個人其中一個是己○○，另外一個我不認識等語（見
            偵卷第119至121頁）；於本院審理時亦證稱：我一
            到現場的時候，告訴人周遭有人圍著並攻擊他，告
            訴人站著，己○○拿安全帽攻擊他，丁○○一直喊「要
            呼伊死、呼死（臺語）」，告訴人右後腦受傷一直
            流血，己○○及一個瘦瘦的還要打，另一個去機車那
            邊拿木棍，我一去就擋著告訴人，丁○○多次上前要
            往告訴人的方向那邊去等語（見本院卷二第208至2
            17頁）。從而，被告丁○○與告訴人談話之際，被告
            己○○一到場即持木棍毆打告訴人頭部，被告丁○○於
            被告己○○與「黑輪」分持木棍、安全帽毆打告訴人
            之際，未曾以言語或行動勸阻被告己○○、「黑輪」
            ，反而多次大聲呼喊「打呼死」、「打死他」或「
            打他」，於證人乙○○、丙○○、楊秋蜜及金霞到場後
            ，復發生第二波衝突，被告丁○○衝向告訴人欲攻擊
            告訴人，並向被告丁○○、己○○、「黑輪」呼喊「打
            呼死」、「打死他」或「打他」等情，業據證人即
            告訴人、證人乙○○、丙○○、楊秋蜜證述明確，互核
            一致。證人乙○○、丙○○、楊秋蜜與被告丁○○並無仇
            怨或糾紛，應無誣陷被告丁○○甘冒偽證風險而為虛
            偽證述之動機。再者，依前揭監視器錄影畫面顯示
            ，被告丁○○於當日1時32分10秒至同時33分24秒被
            告己○○及「黑輪」到場前，不斷前後趨前靠近告訴
            人之身體，二人交談期間，被告丁○○之情緒較為激
            動，上半身身體起伏大，於同時33分32秒至33分55
            秒被告己○○、「黑輪」毆打告訴人期間，雖未出手
            毆打告訴人，然被告丁○○與被告己○○、「黑輪」共
            同圍住告訴人，復於同時35分5秒證人楊秋蜜、丙○○到場後，數次身體往前欲向貨車後方之告訴人接
            近，均遭他人阻擋，同時39分9秒更在貨車車尾處
            往前衝並抬起右腳，遭現場之人拉走，被告丁○○仍
            有趨前之動作，同時39分20秒至56秒間，「黑輪」
            突然衝向貨車後方，經現場之人阻擋，被告己○○亦
            走至機車處拿不知名物品並往後車後方走，經現場
            之人推至白色小客車前方，隨後「黑輪」突然拿安
            全帽衝過前方阻擋之人，快速跑到貨車後方做揮打
            之動作，現場之人阻擋「黑輪」，被告丁○○則走到
            後貨車後方與現場之人推擠，被告己○○持長條狀之
            物繞過阻擋之人走到貨車後方，現場之人將被告丁○○推開，被告丁○○仍持續往前，現場之人再將被告
            丁○○往外推，另有人將被告己○○推到空地，「黑輪
            」自行走到被告己○○右側，被告丁○○又持續往貨車
            後方前進，而與現場之人拉扯等情，亦有原審勘驗
            筆錄及監視錄影畫面翻拍照片附卷可稽（見原審卷
            一第338至352頁）。是依上開監視錄影畫面顯示，
            被告丁○○於被告己○○、「黑輪」第一波毆打告訴人
            時，與被告己○○、「黑輪」共同圍住告訴人，令告
            訴人無法逃離現場，且未曾出手阻擋被告己○○、「
            黑輪」毆打告訴人之行為，於第二波衝突時，雖經
            他人阻擋，然仍與被告己○○、「黑輪」多次衝向告
            訴人及企圖攻擊告訴人，且未曾阻擋被告己○○、「
            黑輪」之攻擊行為，核與證人乙○○、丙○○、楊秋蜜
            之上開證述相符。故被告丁○○於於案發現場確有喊
            「打呼死」或「打死他」或「打他」等語，並於證
            人楊秋蜜等人到場後，仍數次企圖攻擊告訴人，甚
            且被告丁○○企圖衝向告訴人之次數更多，堪以認定
            為真實。足證被告丁○○確有與被告己○○、「黑輪」
            共同毆打傷害告訴人之犯意。
　　　　　③被告己○○於原審審理時以證人身分雖具結證稱：我
            不知道丁○○那時有在埔心魚市場工作，本案發生之
            前，我沒有去過埔心魚市場，丁○○去魚市場的路上
            ，我沒有跟在他的後面，我沒聽到丁○○是約在魚市
            場外面還是裡面，我小時候就在溪湖跟埔心這邊出
            入，我知道埔心魚市場在那裡，埔心魚市場只有一
            條路，進去我就看到丁○○的車在那裡等語（見原審
            卷二第89、92、96頁）。惟觀諸埔心魚市場Google
            地圖衛星空照圖，埔心魚市場之環境，從員鹿路大
            門進入，右側有一棟建築（即右側第一排建築物）
            ，左側則為空地可供停車，再往前又有二座建築物
            相對（即第二排建築物），沿著第二排建築物中間
            的小路往前，右側第二排建築物後方則為本案案發
            地點之停車場，停車場右方為廁所等情，有Google
            地圖衛星空照圖在卷可稽（見原審卷二第121頁）
            ，並據證人楊秋蜜證述在卷（見原審卷二第69頁）
            。可知從員鹿路大門進入魚市場，最先看見空地與
            三棟建築物，想到達本案案發地點之停車場必須穿
            過第二排左右兩側建築物間的小路，前往右側第二
            排建築物之後方，並非一進入大門即可發現之處所
            ，且被告丁○○駕駛之車輛停放位置距離埔心魚市場
            門口甚遠（參原審卷二第297頁），亦無從於進入
            魚市場後即可輕易發現。佐以被告己○○自承是第一
            次到魚市場，且不知道被告丁○○與告訴人相約見面
            之位置，則被告己○○到達魚市場後，未先在大門口
            附近空地或是建築物徘徊尋找被告丁○○，反而逕自
            穿過第二排左右兩側建築物間的小路到達本案案發
            現場，實與常情有違，顯見被告己○○、「黑輪」事
            前已從被告丁○○處得知其與告訴人所在位置，益徵
            被告己○○、「黑輪」有與被告丁○○事前討論如何分
            工攻擊告訴人。被告己○○雖辯稱：我當天是奇怪丁○○為何這麼晚要到埔心魚市場，才與「黑輪」過去
            魚市場，到現場後看到告訴人對丁○○大小聲，才從
            路邊貨車上拿棍子毆打告訴人等語。惟被告己○○事
            先已準備攻擊告訴人之木棍到場，業經本院認定如
            前。另觀諸上述監視錄影畫面可知，被告己○○與「
            黑輪」於監視錄影時間107年7月25日凌晨1時33分3
            0秒許，共乘機車到場，被告己○○持木棍下車，隨
            即與「黑輪」走向被告丁○○與告訴人所在之位置，
            一到告訴人所在位置，被告己○○與「黑輪」立即持
            木棍及安全帽毆打告訴人，告訴人遭毆打後經診斷
            受有創傷性硬腦膜下出血、創傷性蜘蛛網膜下出血
            、顱骨閉鎖性骨折、頭皮撕裂傷等傷害，亦有彰化
            基督教醫院107年11月30日診斷書、衛生福利部彰
            化醫院108年1月18日診斷證明書各1件存卷可參（
            見偵卷第43、47頁），告訴人受傷部位均在頭部，
            四肢、身體軀幹未見受傷，足見被告己○○、「黑輪
            」係集中攻擊告訴人頭部，如被告己○○事前不知事
            情原委，何以特地攜帶木棍至現場？何以於抵達現
            場時，不先向被告丁○○瞭解情況，反而不分青紅皂
            白立即毆打告訴人？況且，被告己○○、「黑輪」原
            先均不認識告訴人，但被告己○○、「黑輪」第一次
            見到告訴人即持木棍及安全帽集中攻擊告訴人頭部
            ，手段強烈，如非是事前與被告丁○○約定共同毆打
            告訴人，被告己○○、「黑輪」何需一到場即以此強
            烈手段攻擊告訴人？被告己○○雖又辯稱是因為聽到
            告訴人對被告丁○○「大小聲」始攻擊告訴人等語，
            但是共犯之「黑輪」與被告丁○○互不認識，並無為
            被告丁○○「出氣」之動機，卻與被告己○○一抵達現
            場立即下車毆打告訴人，益徵被告丁○○與被告己○○
            、「黑輪」事先約定共同毆打告訴人。
　　　　⑶被告丁○○復辯稱：我在路上遇到己○○，我不知道己○○
          為何會去魚市場，我看到己○○、「黑輪」突然出現打
          告訴人，我有把己○○拉開，跟他說打人是不對的，我
          在場是喊「再打會死」（臺語），不是「打呼死」等
          語（見偵卷第123頁、原審卷二第110頁、本院卷二第
          175頁）。證人己○○於原審審理時亦證稱：我那天去
          丁○○家，聽到他講電話說「我來去魚市場找你」，我
          當天是奇怪丁○○腳受傷為何半夜要到魚市場，我才跟
          「黑輪」說不然我們去魚市場看一下，去到那邊聽到
          告訴人跟丁○○大小聲，才動手打他，丁○○有拉住我、
          過來擋我等語（見原審卷二第84、86、87、91頁）。
          惟被告丁○○於案發現場自始至終均無拉住或阻擋被告
          己○○、「黑輪」毆打告訴人之行為，並在現場高呼「
          打呼死」、「打他」、「打死他」等語，甚且有多次
          衝向告訴人欲攻擊告訴人之動作，有上開監視錄影畫
          面及原審勘驗筆錄附卷可稽，並經證人戊○○、乙○○、
          丙○○、楊秋蜜證述屬實，相互吻合，被告丁○○上開辯
          解，顯難採信。被告己○○於原審審理時另以證人身分
          證稱：丁○○的腳是在案發半年前受傷的，我之前有聽
          說丁○○在員林送魚，當天我本來早上要去出陣，要去
          糖廠那邊坐2點的車去伸港，凌晨4、5點要出門，糖
          廠跟魚市場方向不同，過去魚市場後，來不及出陣等
          語（見原審卷第88、91、97至99頁）。則依證人己○○
          前揭證述，被告丁○○之腳係於本案案發前半年受傷，
          且依證人即被告己○○所述，被告丁○○係從事載送魚貨
          為業，則被告丁○○於案發時前往埔心魚市場亦無甚奇
          怪，證人即被告己○○於當晚亦預定要前往糖廠乘坐2
          點之公車前往伸港出陣，證人即被告己○○竟不顧無法
          趕上出陣之風險，僅因覺得被告丁○○於彼時前往埔心
          魚市場有些怪異，即前往埔心魚市場，實有違常情。
          且證人即被告己○○當天原本如係要去伸港出陣，自無
          攜帶木棍之必要，然被告己○○一下機車即手持木棍，
          此情亦經勘驗監視錄影畫面如前，足見被告己○○特地
          攜帶木棍到場，愈顯被告己○○有與被告丁○○事前約定
          共同毆打告訴人，並由被告丁○○負責將告訴人約出談
          判，被告己○○及「黑輪」負責出手毆打告訴人。故證
          人即被告己○○前揭證述，顯係為迴護被告丁○○所為之
          詞，暨被告丁○○之辯解，亦為卸責之詞，均難採信。
　　　⒋被告二人具有重傷害之主觀犯意：
　      ⑴按殺人、重傷或傷害之區別，應以加害人行為時之犯
          意為判斷。申言之，按行為人之行為究係基於殺人之
          故意或傷害之故意，為行為人內心主觀意思，此一主
          觀之要件，關係罪責之成立與否，法院為判斷時應詳
          加審酌行為當時所存在之一切客觀情況（最高法院95
          年度臺上字第789 號判決意旨參照）。又刑法上使人
          受重傷罪與傷害致重傷罪之區別，應視加害人有無使
          人受重傷之犯意為斷，告訴人所受傷害程度，雖不能
          據為認定有無使人受重傷犯意之唯一標準，但加害人
          下手情形如何，於審究犯意方面，仍不失為重要參考
          資料。故在判斷行為人於行為當時，主觀上是否有重
          傷害之故意，即應斟酌其使用之兇器種類、攻擊之部
          位、行為時之態度，並深入觀察行為人與告訴人之關
          係、衝突之起因、行為當時所受之刺激、下手力道之
          輕重、行為時現場爭執之時空背景、告訴人受傷情形
          及行為人事後之態度等各項因素，綜合加以研判（最
          高法院107 年度臺上字第4574號判決意旨參照）。揆
          之上開司法審判實務認定標準，殺人、重傷害罪或傷
          害罪之區別，應以被告行為時，其主觀上之犯意而定
          。告訴人之傷痕多寡、輕重、深淺及有無明顯立即之
          致命危險等因素，以及行為人與告訴人間發生衝突之
          原因、是否使用兇器、兇器是否預先準備、兇器種類
          為何、下手攻擊之部位、時間久暫、下手力量之輕重
          ，是否為偶發之一擊等具體情事等，加以綜合判斷，
          推認判定行為人行兇之際究係殺人罪、重傷害罪或傷
          害罪之犯意。至於普通傷害與重傷害之區別，應斟酌
          重傷害之成立，以有毀敗他人身體機能之故意，著手
          於傷害之實行而發生毀敗之結果為要件，應以行為人
          於加害時有無使人受重傷之故意為斷。對於包括告訴
          人受傷部位、所用兇器、行為當時之具體情況及事發
          經過之相關事證等一切情狀以為參酌判斷。由上揭重
          傷之定義可知，刑法定義之重傷害，固然主要集中在
          人之腦部所掌管之功能（第1至4款包含視能、聽能、
          語能、味能、嗅能），然亦包含四肢或生殖機能遭毀
          敗減損，以及其他對於身體或健康有重大不治或難治
          之情形。而人之頭部為重要部位，其上廣佈重要之血
          管及神經，並有眼、耳、鼻、口等重要器官，對之傷
          害極可能會產生重傷害之結果，此為眾所周知之客觀
          事實，被告丁○○、己○○於本案行為時，分別為45歲、
          34歲，且被告丁○○自承學歷為國中畢業，擔任司機，
          被告己○○自承學歷為高中肄業，擔任派遣工（見原審
          卷二第118頁），是依被告二人智識及生活經驗，應
          能認識上情。
　      ⑵依前揭所述，被告己○○至埔心魚市場前，特地準備木
          棍放置於機車上，並攜帶木棍下車毆打告訴人，同行
          之「黑輪」亦持安全帽毆打告訴人，被告己○○、「黑
          輪」顯已預先準備毆打告訴人之工具，而被告己○○、
          「黑輪」所持木棍及安全帽，質地堅硬，極可能造成
          告訴人嚴重之傷勢。
　      ⑶告訴人於偵訊時陳稱：胖胖的那個人拿鐵棍打我的頭
          ，我就失去意識，不曉得後來發生什麼事等語（見偵
          卷第121頁），於本院審理時證稱：我被鐵棍或木棍
          敲到頭部之後昏昏沉沉等語（見本院卷二第192頁）
          。證人乙○○、楊秋蜜亦均證稱其等趕到現場時，看到
          告訴人頭部流血等語（見偵卷第119頁、原審卷二第6
          4、65頁、本院卷二第211頁）。又告訴人於上開時、
          地遭人毆打後，於107年7月25日當日送醫急診，經診
          斷受有創傷性硬腦膜下出血、創傷性蜘蛛網膜下出血
          、顱骨閉鎖性骨折、頭皮撕裂傷等傷害，並於住院期
          間出現嗅覺喪失之症狀，嗣持續就醫治療，經診斷受
          有生理狀況所致伴有憂鬱特徵之情感疾患、急性創傷
          後壓力疾患、雙側中樞性眩暈及嗅覺異常等症狀乙節
          ，業經證人即告訴人於本院審理時證稱：我因本案被
          毆打住院的期間，我去樓下抽菸的時候，都沒聞到菸
          味，到對面有小吃店去買小吃，也完全沒有聞到味道
          ，我有跟署立醫院的醫生反應過，他們說那邊沒有辦
          法處理，測試比較沒有那麼細，無法開診斷證明書，
          叫我出院後再叫榮總那邊做判斷，看能不能修復，我
          出院後才上榮總網站預約開始去診療，9月17日到榮
          總的耳鼻喉頸科就醫，法院送鑑定時，醫生拿測試味
          道的味道卡經過鼻道及共磁檢測，我當時及現在都只
          能聞到單一味道，要比較重的臭味才聞得到，其他的
          味道完全聞不到等語（見本院卷二第187至190頁），
          並有彰化基督教醫院107年11月30日診斷書、109年5
          月4日彰醫行字第1091000224號函文暨函附之就診事
          項說明、衛生福利部彰化醫院108年1月18日診斷證明
          書、臺中榮民總醫院107年9月17日診斷證明書、病歷
          資料存卷可參（見偵卷第43、47頁、原審卷二第217
          至219頁、本院卷一第141、145至154頁），可認告訴
          人所受之傷勢集中在頭部，其他部位並無傷勢。從而
          ，依告訴人所受之傷勢，及前段所述之相關供述，被
          告己○○、「黑輪」分持木棍、安全帽攻擊告訴人，攻
          擊部位集中於告訴人頭部。且告訴人受有創傷性硬腦
          膜下出血、創傷性蜘蛛網膜下出血、顱骨閉鎖性骨折
          、頭皮2道撕裂傷等傷害，並於住院期間出現嗅覺喪
          失之症狀，足見被告己○○、「黑輪」攻擊力道猛烈，
          被告丁○○在旁見告訴人遭攻擊意識昏沉，未予勸阻被
          告己○○、「黑輪」之行為，更高呼「打呼死」、「打
          他」及「打死他」，要被告己○○、「黑輪」繼續攻擊
          告訴人，益可見被告二人確有主觀上重傷害告訴人頭
          部之重傷害故意。
　      ⑷被告己○○雖辯稱：我右手舉起棍子本來要打告訴人身
          體手臂上臂部位，但因告訴人閃躲，而打到告訴人頭
          部，我身高150至152公分之間等語（見原審卷二第94
          、95、111、113頁）。然告訴人自陳身高163公分（
          見原審卷二第110頁），被告二人及其等辯護人亦不
          爭執被告己○○身高矮於告訴人，足見被告己○○身高較
          告訴人矮小。佐以本案客觀上被告己○○所持之木棍確
          實有打到告訴人頭部，且二人當時都是站著，被告己○○持棍攻擊被害人時，須高舉木棍始能打到告訴人頭
          部。如被告己○○僅要攻擊告訴人之身體，大可平舉木
          棍，實無必要高舉木棍。且告訴人於偵訊時陳稱：胖
          胖那個人講完拿鐵棍打我的頭，我就失去意識等語（
          見偵卷第121頁），於本院審理時亦證稱：己○○拿棍
          子打頭，被敲到頭部之後我昏昏沈沈等語（見本院卷
          二第192頁）；證人丙○○於偵訊時證稱：當時戊○○已
          經地上流了一灘血了，整個人都昏昏沈沈的，我們叫
          他都沒有反應，也不會跑了，不是因為閃避才被己○○
          打到等語（見偵卷第55頁），於本院審理時亦證稱：
          我叫告訴人趕快跑，那時候他傻傻的不會跑就站在那
          邊等語（見本院卷二第203頁）。是依證人丙○○、告
          訴人之上開證述，告訴人遭被告己○○以棍子毆打頭部
          第一下後，即已感覺意識昏沉，無法移動抵抗被告己○○、「黑輪」之攻擊。況且，從上述監視錄影影像可
          知，在告訴人無法移動抵抗之情況下，被告己○○及「
          黑輪」攻擊告訴人之動作不僅一次，但卻次次都打到
          告訴人頭部，而沒有打到告訴人身體，益徵被告己○○
          、「黑輪」是集中攻擊告訴人頭部。從而，被告己○○
          前揭所辯，顯然與其高舉木棍之客觀行為不符，不足
          採信。
　      ⑸至於公訴意旨雖認為被告丁○○、己○○與「黑輪」主觀
          上有殺人之故意。惟本院審酌以下證據，難認被告丁○○、己○○與「黑輪」有殺人故意：
　　　　　①被告丁○○於被告己○○、「黑輪」毆打告訴人之過程
            中，雖有呼喊「打呼死」或「打死他」或「打他」
            等語，在被告己○○、「黑輪」停止毆打，證人楊秋
            蜜等人陸續到場後，被告丁○○、己○○、「黑輪」復
            數次企圖衝向告訴人所在貨車後方之過程中，證人
            楊秋蜜、丙○○、乙○○亦均聽聞被告丁○○喊「打呼死
            」或「打死他」或「打他」等語，且被告丁○○、己○○、「黑輪」均想要再毆打告訴人等情，業經本院
            認定如前。被告丁○○雖於毆打之過程中呼喊「打呼
            死」或「打死他」或「打他」，但從日常生活經驗
            可知，呼喊「打呼死」、「打死他」等話語，主觀
            意圖上未必是字面意義的「打死人」，也有可能是
            要表達「打傷人」之強烈意願。因此，被告丁○○固
            有呼喊「打呼死」等話語，但在經驗邏輯上，非必
            然等同於其等主觀上為殺人故意，也有傷害或重傷
            害故意之可能性，故必須再審酌其他證據。
　　　　　②證人乙○○於偵訊時另證稱：丁○○的女朋友金霞也在
            場，因為丁○○當天一直叫金霞老婆，金霞一直否認
            她是丁○○的老婆，所以丁○○才會把氣出在告訴人身
            上等語（見偵卷第129頁），證人丙○○於本院審理
            時亦證稱：有一位女生過來，然後丁○○看到那位女
            生就很激動，就叫她說什麼你說我們怎樣怎樣，然
            後就越說越激動，就說要打死告訴人等語（見本院
            卷二第200、201頁）。再綜合上述監視錄影影像可
            知，被告丁○○、己○○、「黑輪」於錄影時間錄影時
            間107年7月25日凌晨1時33分至34分許毆打告訴人
            後，三人之動作均有停止，被告己○○與「黑輪」分
            別走向機車停放處，被告丁○○也緩步離開，均未再
            繼續攻擊告訴人，直至證人楊秋蜜等人陸續到場，
            於同日時38分許起，被告丁○○、己○○或「黑輪」始
            陸續再次企圖攻擊告訴人。從而，自被告丁○○、己○○、「黑輪」第一次攻擊告訴人之後，至證人楊秋
            蜜等人到場前，在此段時間內，並無其他人在場可
            阻止其等之行為，但其三人均未再攻擊告訴人。假
            如被告丁○○、己○○與「黑輪」有殺人之意圖，大可
            繼續攻擊告訴人，但被告丁○○、己○○、「黑輪」均
            停手不再攻擊。再者，證人楊秋蜜等人到場後，被
            告丁○○固因金霞否認為其女友再起傷害告訴人之犯
            意，被告丁○○、己○○、「黑輪」雖企圖攻擊告訴人
            ，但從證人楊秋蜜、乙○○之證述及監視錄影畫面可
            知，站在被告丁○○、己○○或「黑輪」附近阻擋其等
            攻擊之人，主要是楊秋蜜、乙○○、金霞，此三人均
            為女性，而被告丁○○、己○○、「黑輪」均為男性，
            通常力氣較女性大，且持有木棍及安全帽，假如被
            告丁○○、己○○、「黑輪」想要殺害告訴人，衡情應
            可突破楊秋蜜等人的阻擋而繼續殺害告訴人，但被
            告丁○○、己○○、「黑輪」經楊秋蜜等人數次阻擋後
            ，最終也放棄攻擊告訴人而離開現場。從而，綜合
            上情，難認被告丁○○、己○○與「黑輪」有使告訴人
            死亡之殺人故意。
　　　⒌告訴人因本案受有嗅覺喪失之重傷害結果：
　　　　⑴按「稱重傷者，謂下列傷害：一、毀敗或嚴重減損一
          目或二目之視能。二、毀敗或嚴重減損一耳或二耳之
          聽能。三、毀敗或嚴重減損語能、味能或嗅能。四、
          毀敗或嚴重減損一肢以上之機能。五、毀敗或嚴重減
          損生殖之機能。六、其他於身體或健康，有重大不治
          或難治之傷害。」刑法第10條第4項定有明文。
　　　　⑵告訴人於本案發生之前，並無嗅覺異常之情形，其遭
          被告己○○、「黑輪」等人毆打後，於107年7月25日至
          同年8月2日在衛生福利部彰化醫院住院期間，因抽菸
          發現嗅覺喪失之情形，因而於同年9月17日至臺中榮
          民總醫院就醫，接受酚基乙基乙醇嗅覺閾值試驗，檢
          查結果為陰性反應，認告訴人嗅覺喪失，有該醫院10
          7年9月17日診斷證明書、門診病歷、檢查報告在卷可
          稽（見偵卷第45頁、本院卷第145至156頁），並經證
          人即告訴人於本院審理時證稱：107年7月25日之前我
          的嗅覺都正常，任何味道都聞得到，我在受傷住院期
          間抽菸發現聞不到菸味，買小吃也聞不到味道，才發
          現嗅覺異常，鑑定時醫生拿測試味道的味道卡經過鼻
          道及共磁檢測，我目前只能聞到濃郁的臭味，其他味
          道完全聞不到等語（見本院卷二第182、187至190頁
          ）。嗣經本院委請臺中榮民總醫院鑑定告訴人是否完
          全且永遠喪失嗅覺機能，或僅減損部分嗅覺機能？如
          僅減損，其程度為何？是否達「嚴重減損」之程度，
          有無回復之可能？經該醫院鑑定結果：依據病患接受
          追蹤治療6個月以上，以酚基乙基乙醇氣味偵測閾值
          檢查，結果為嗅覺功能完全喪失乙節，有臺中榮民總
          醫院鑑定書及補充鑑定書、酚基乙基乙醇氣味偵測閾
          值檢查法說明附卷可參（見本院卷一第173至174頁、
          卷二第81、83頁）。是證人即告訴人前開證稱僅能嗅
          聞濃郁之臭味，其餘氣味均聞不到等語，尚堪採信，
          告訴人之嗅覺功能確已嚴重減損。又證人即告訴人於
          本案案發前並無嗅覺異常之情形，係於住院期間始產
          生嗅覺異常之狀況，業據證人即告訴人證述如前，證
          人即告訴人於本案案發後業與被告二人達成調解，被
          告二人業已賠償證人即告訴人新臺幣（下同）70萬元
          ，有彰化縣溪湖鎮調解委員會調解書附卷可考（見原
          審卷二第137頁），告訴人亦當庭表示被告已受到相
          當之處罰，其已經放下，對科刑沒有意見（見本院卷
          第175、178頁），證人即告訴人當無誇大、渲染其傷
          勢之動機。又嗅神經位於腦部，而告訴人遭被告己○○
          、「黑輪」毆打之傷勢部位均在頭部，則告訴人嗅能
          嚴重減損，應可認與被告丁○○、己○○、「黑輪」之毆
          打行為有相當因果關係。
　　㈣綜上所述，被告二人所辯，洵無足採。本案事證明確，被
      告二人重傷害犯行，均可認定，皆應予論罪科刑。
參、論罪科刑之理由：
  被告丁○○、己○○行為後，刑法第278條第1項固於108年5月29
    日修正公布，並自同年月31日起施行，然僅修正標點符號，
    其構成要件、刑度均未變更，自無新舊法比較問題，先予敘
    明。
  核被告丁○○、己○○所為，均係犯刑法第278條第1項之重傷害
    既遂罪。至於起訴書固認被告二人係涉犯同法第271條第1項
    、第2項之殺人未遂罪，惟被告二人與「黑輪」主觀上為重
    傷害故意等情，已認定如前，是被告二人所為應成立重傷害
    既遂罪。則檢察官論罪法條尚有未洽，惟因二者之社會基本
    事實同一，並經本院告知被告二人犯行可能成立該罪（見本
    院卷二第166頁），已充分保障雙方攻擊防禦權，爰依刑事
    訴訟法第300條規定，變更起訴法條。
  被告丁○○、己○○與「黑輪」事前謀議毆打告訴人，由被告丁○○將告訴人約出，由被告己○○、「黑輪」分持木棍、安全帽
    毆打告訴人，是被告二人與「黑輪」間有犯意聯絡及行為分
    擔，均應論以共同正犯。又被告二人與「黑輪」接連攻擊告
    訴人頭部，均係於相近時間、同一地點，並對同一被害人即
    告訴人為之，在刑法評價上，以視為數個舉動之接續施行，
    合為一行為予以評價，較為合理，而屬接續一行為。
  按刑法第47條第1項規定：「受徒刑之執行完畢，或一部之執
    行而赦免後，5年以內故意再犯有期徒刑以上之罪者，為累
    犯，加重本刑至二分之一。」有關累犯加重本刑部分，不生
    違反憲法一行為不二罰原則之問題。惟其不分情節，基於累
    犯者有其特別惡性及對刑罰反應力薄弱等立法理由，一律加
    重最低本刑，於不符合刑法第59條所定要件之情形下，致生
    行為人所受之刑罰超過其所應負擔罪責之個案，其人身自由
    因此遭受過苛之侵害部分，對人民受憲法第8條保障之人身
    自由所為限制，不符憲法罪刑相當原則，牴觸憲法第23條比
    例原則。於前開規定修正前，為避免發生上述罪刑不相當之
    情形，法院就該個案應依本解釋意旨，裁量是否加重最低本
    刑，司法院釋字第775號解釋意旨參照。經查，被告己○○前
    因妨害性自主案件，經臺灣臺南地方法院以103年度侵訴緝
    字第2號判決判處有期徒刑9月確定，於105年3月23日假釋付
    保護管束，於同年5月5日保護管束期滿未經撤銷，視為執行
    完畢等情，有臺灣高等法院被告前案紀錄表1件在卷可按（
    見本院卷二第59至72頁），其於上開有期徒刑執行完畢後，
    5年以內故意再犯本案有期徒刑以上之罪，符合刑法第47條
    第1項累犯規定。且本院審酌被告己○○經徒刑執行完畢，竟
    再犯本案，足認其刑罰反應力薄弱，且本案犯罪之法定刑為
    有期徒刑5年以上12年以下有期徒刑，亦不因累犯之加重致
    其所受刑罰因而受有超過其所應負擔罪責，及使其人身自由
    因而受過苛侵害之情形，核無司法院釋字第775 號解釋所稱
    「不符合罪刑相當原則、抵觸憲法第23條比例原則」之情形
    ，應依刑法第47條第1 項規定，加重其刑。
  原審認被告二人犯重傷害罪，罪證明確，予以論罪科刑，固
    非無見。惟㈠被告二人於原審判決後，復依前揭調解筆錄再
    給付30萬元予告訴人，業經告訴人於本院審理時陳明在卷，
    原審未及審酌，是原判決量刑基礎已有變動。㈡告訴人目前
    可嗅聞濃郁之臭味，嗅能僅達嚴重減損之程度，原審認告訴
    人嗅能完全喪失，亦有違誤。被告丁○○上訴否認犯行，被告
    己○○上訴認告訴人所受傷害尚未達重傷害程度，均為本院所
    不採，業經本院敘明如前，其二人上訴並無理由，然原判決
    既有前揭可議之處，自應由本院將原判決撤銷改判。
  爰審酌被告丁○○除於99年間因違背安全駕駛案件，經檢察官
    為緩起訴處分確定外，並無其他犯罪前科，被告己○○除前述
    妨害性自主犯行外（累犯部分不重複評價），另有竊盜、詐
    欺、侵占、搶奪等前科素行，有臺灣高等法院被告前案紀錄
    表在卷可稽（見本院卷第57至82頁）；本案起因係因被告丁○○不滿告訴人散布其感情事跡致其失業，未思理性解決問題
    ，竟與被告己○○、「黑輪」謀議共同毆打告訴人，而由被告
    己○○持木棍、「黑輪」持安全帽，攻擊告訴人頭部，告訴人
    所受傷勢非輕，被告二人所為實不可取；再斟酌被告二人固
    得行使緘默權而無自證己罪之義務，惟其等就本案犯行，非
    唯否認犯行，更積極為不實陳述（最高法院102年度台上字
    第67號判決意旨參照）；惟念及被告二人已與告訴人成立調
    解，並已給付70萬元之賠償金予告訴人，告訴人亦表示對科
    刑沒有意見；兼衡被告丁○○、己○○自述之教育程度、從業及
    家庭生活狀況（見本院卷二第176頁），分別量處如主文第2
    、3項所示之刑，以示懲戒。
  被告丁○○、己○○及「黑輪」持之攻擊告訴人之木棍及安全帽
    並未扣案，且無證據證明上開器物仍然存在，為免將來執行
    之困難，爰不另為沒收之諭知。
肆、適用之法律：
    依刑事訴訟法第369條第1項前段、第364條、第299條第項前
    段、第300條，判決如主文。
本案經檢察官陳顗安提起公訴，檢察官甲○○到庭執行職務。　
中　　華　　民　　國　　110 　年　　11　　月　　4 　　日
            刑事第三庭    審判長法　官  楊  真  明
　　　　　　　　　　　　        法　官  李  明  鴻
　　　　　　　　　　　　　      法　官  楊  欣  怡
以上正本證明與原本無異。
如不服本判決應於收受送達後20日內向本院提出上訴書狀，其未
敘述上訴理由者，並得於提起上訴後20日內向本院補提理由書（
均須按他造當事人之人數附繕本）「切勿逕送上級法院」。因疫
情而遲誤不變期間，得向法院聲請回復原狀。

                                書記官  孫  銘  宏
　　　　　　　　　　　　　　　　
中　　華　　民　　國　　110 　年　　11　　月　　4 　　日
附錄論罪科刑法條全文：
中華民國刑法第278條
使人受重傷者，處5年以上12年以下有期徒刑。
犯前項之罪因而致人於死者，處無期徒刑或10年以上有期徒刑。
第 1 項之未遂犯罰之。